【裁判字號】    98,家聲,565
【裁判日期】    980918
【裁判案由】    處分不動產
【裁判全文】
臺灣臺北地方法院民事裁定             98年度家聲字第565號
聲  請  人  乙○○
上列聲請人聲請處分禁治產人甲○○之不動產事件，本院裁定如
下
：
    主      文
准聲請人處分禁治產人甲○○（女、民國○○年○月○○日生、身分
證統一編號：Ｚ0000000000號）所有坐落台北市○○區○○段2
小段376地號土地及其上建物即門牌號碼台北市○○區○○街55
巷27號3樓房屋所有權全部。
聲請費用由禁治產人甲○○負擔。
    理      由
一、按監護人對於受監護人之財產，非為受監護人之利益不得使
    用或處分。為不動產之處分時，並應得親屬會議之允許。民
    法第1113條第1 項準用第1101條定有明文。次按親屬會議以
    會員五人組織之。親屬會議會員，應就禁治產人之左列親屬
    與順序定之：（一）直系血親尊親屬。（二）三親等內旁系
    血親尊親屬。（三）四親等內之同輩血親。同法第1130條、
    第1131條第1 項亦有明文。復按無民法第1131條規定之親屬
    ，或親屬不足法定人數時，法院得因當事人、法定代理人或
    其他利害關係人等有召集權人之聲請，於其他親屬中指定之
    。親屬會議不能召開或召開有困難時，依法應經親屬會議處
    理之事項，由有召集權人聲請法院處理之。親屬會議經召開
    而不為或不能決議時，亦同。此觀同法第1132條、第1129條
    規定自明。
二、聲請意旨略以：聲請人為禁治產人甲○○之女兼監護人，禁
    治產人甲○○每月看護費用及日常花費約新台幣（下同）數
    拾萬元，以禁治產人之退休金加上聲請人每月之薪資收入，
    不足敷應，為籌措禁治產人之醫療費用及照料費用，須將禁
    治產人所有坐落台北市○○區○○段2小段376地號及其上建
    物即門牌號碼台北市○○區○○街55巷27號3樓（下稱系爭
    房地）處分，因禁治產人僅有配偶汪遂及聲請人2名親人，
    而汪遂亦經本院宣告為禁治產人，此外並無其他親屬，無法
    召集禁治產人之親屬會議並徵得該親屬會議之允許處分系爭
    房地，為此依民法第1132條規定聲請鈞院准許聲請人處分系
    爭房地等語。
三、查聲請人主張之事實，業據其提出本院97年度禁字第338號
    、98年監字第78號民事裁定、土地及建物所有權狀、看護費
    用收據為證。又本院勘驗禁治產人居家環境發現，禁治產人
    居家環境整潔，聲請人雇用一名台籍看護，及2名外籍看護
    ，負責照顧其父母親，其中台籍看護24小照顧禁治產人甲○
    ○，對於禁治產人之照顧無微不至；且禁治產人甲○○之台
    籍看護即證人于素雲亦證稱：其個人看護禁治產人每月之費
    用約7萬元，外籍看護約2萬5千元，聲請人每天都很關心禁
    治產人之情況，禁治產人是台北醫學院長期居家照顧之模範
    ，聲請人是榮總孝親楷模等語，有訊問筆錄足憑，堪認禁治
    產人每月確需支出龐大之看護及醫療費用，聲請人主張為籌
    措禁治產人之醫療相關費用，有必要處分系爭房地，即屬有
    據。
四、聲請人依民法第1132條第2項規定聲請本院准其處分系爭房
    地，核與首揭規定尚無不符，爰准許聲請人處分系爭房地，
    惟處分所得限於使用在禁治產人甲○○之生活、身體護養療
    治，不得另作他用。爰裁定如主文。
中    華    民    國    98    年    9     月    18    日
                      家事法庭法  官  吳素勤
以上正本係照原本作成。
如對本裁定抗告，須於裁定送達後10日之不變期間內，向本院提
出抗告狀，並繳納抗告費新臺幣1,000元。
中    華    民    國    98    年    9     月    18    日
                              書記官  郭麗琴


司法院資訊處製作；財團法人民間司法改革基金會備份。
